【裁判字號】    98,交抗,1781
【裁判日期】    980908
【裁判案由】    違反道路交通管理處罰條例
【裁判全文】
臺灣高等法院交通事件裁定            98年度交抗字第1781號
抗  告  人
即受處分人  甲○○
上列抗告人因違反道路交通管理處罰條例案件，不服臺灣臺北地
方法院中華民國98年6月30日所為裁定（98年度交聲字第1963號
），提起抗告，本院裁定如下：
    主  文
抗告駁回。
    理  由
一、聲明異議意旨略以：(一)道路標示不清：馬路中央雖設有分隔
    桿，但分隔桿間距甚大，機車通行無礙，又逢夜晚昏暗不清
    ，看綠燈亮就過馬路，警察突從走廊跑出指伊違規，伊當時
    反問警察應怎麼走，警察也說不知道，可見道路指標不清；
    (二)取締方法違規：交通安全應先預防違規發生，然伊等綠燈
    待過馬路時，警察未先吹哨阻止，卻躲藏在走廊，待伊過馬
    路後才突然攔停開罰，取締方法嚴重瑕疵，違法不當；(三)違
    背總統應苦民所苦之指示：同樣取締交通事件，中正區警察
    取締時非不得已不開罰，而萬華區警察說不開罰，警察要賺
    什麼？此時景氣極差，人民生活困苦，伊並非故意違規，在
    開罰單前，請求警察寬恕，改以口頭告誡，卻未被警察接受
    ，事後又說已開完單，不能改，警察為人民保母，卻未能苦
    民所苦云云。
二、原裁定略以：異議人即受處分人甲○○騎乘車號AJK-422號
    重型機車，於民國98年3月21日晚間21時35分許，行經臺北
    市萬華區○○○路、桂林路口時，未依規定車道行駛，而違
    規行駛行人穿越道，經舉發單位臺北市政府警察局萬華分局
    攔停舉發等情，為受處分人所不爭執，並有臺北市政府警察
    局北市警交字第AEX594960號舉發違反道路交通管理事件通
    知單及臺北市政府警察局萬華分局98年4月29日北市警萬分
    交字第09835556400號書函附卷可稽，是受處分人有未依規
    定而行駛於行人穿越道之違規事實，洵堪認定。受處分人雖
    辯稱道路指標不清云云，然查，前揭地點設有行人穿越斑馬
    線，中央分隔島並設有分隔桿，以避免汽、機車與行人爭道
    穿越，機車應至桂林路與柳州街口依規定轉彎行駛，有卷附
    臺北市政府警察局萬華分局98年4月29日北市警萬分交字第
    09835556400號書函可稽，難認有指標不清楚之情形，且受
    處分人於聲明異議狀內亦自承：當時不知怎麼過馬路，只好
    等綠燈才越過馬路，雖馬路中央設有分隔桿，但間距甚大，
    機車通行無疑等語，可見受處分人當時應明知該路段中央分
    隔島設有分隔桿及該處路面劃設有行人穿越道線，是受處分
    人既知悉該處劃設有行人穿越道線，且受處分人為領有汽機
    車駕駛執照之人，對於機車不得任意行駛於行人穿越道上此
    一規定當無不知之理，自應受該標誌、標線設置之限制，並
    應遵守之，縱該處路段關於機車行駛之指標不清，受處分人
    於未究明正確合法之行駛路線前，亦不得以其主觀意見，而
    任意行駛於行人穿越道，與行人爭道穿越，危及行人安全，
    是受處分人未遵守道路交通標誌、標線之規定，反而直接駕
    駛上開重型機車行駛於行人穿越道穿越桂林路往南直行，明
    顯已違反上開道路交通管理處罰條例第45條第13款之規定。
    至受處分人所辯稱警察取締方法違規，警察應先預防違規之
    發生，以避免危及行人安全，但卻事先躲藏，未先吹哨阻止
    ，待本人過馬路後突然欄停開罰云云，惟受處分人是否騎乘
    機車行駛行人穿越道，此顯非警員所能事先預見，且用路人
    本應有守法之義務，取締違規又係員警之職責所在，法既無
    明定員警於取締前揭違規行為時須先吹哨阻止待無效後，始
    得舉發，是本案員警之取締方法自無違規之情事。又依臺北
    市政府警察局舉發違反道路交通管理事件98年3月21日以北
    市警交字第AEX594960號通知單記載異議人於98年4月6日前
    到案開立裁決書，異議人遲至同年4月20日仍未到案，已逾
    越應到案期限14日未達30日，仍未到案聽候裁決，原處分機
    關乃依違反道路交通管理事件統一裁罰基準表、道路交通管
    理處罰條例第45條第13款及第63條第1項第1款之規定，裁處
    異議人罰鍰1,000元，並予記違規點數1點，是異議人確有原
    處分所指之交通違規事實，應甚明確，故駁回受處分人之異
    議。
三、抗告意旨略以：原裁定謂伊在違規現場有爭議，並非對前揭
    違規行為不爭執，因當時夜晚，又道路指標不清，不知從何
    過馬路，只好等綠燈再通過，故非伊之過。又伊事先確實不
    知違規，並無如原裁定所述自承違規，且上開罰單係警察強
    迫伊簽名，伊在開罰單前即已爭議，而伊雖領有駕照，但從
    未開過汽車，以為道路分隔桿間距甚大，是禁行汽車，惟可
    供機車行駛。至於警察事先吹哨阻止，係理所當然，不需明
    文規定，且伊當時在該處停等紅綠燈數10秒，警察自有預見
    。萬華警員處事未體恤伊已年逾70多歲，也未能苦民所苦，
    竟拒絕以口頭告誡代替罰單，實有不當；伊曾向中正區一分
    局警察汽車違停，該局警員均苦民所苦，而以不開罰先疏導
    汽機車離開，同樣違規，警察竟有兩種不同處分，實不合理
    。北市○○街口人行道、內湖行政中心門口、承德路四段
    277巷口、承德路六段331巷口以及仁愛路國父紀念館人行道
    ，均可機車通過，顯見馬路人行道，必要時可通行機車。另
    常見馬路上汽機車紅線臨停、馬路中紅燈前機車等候區常為
    汽車占據等等，均未見警察取締，獨對伊罰款，實不公平。
    故伊受罰不當，如為增加取締罰款額，增加警員功勞，伊可
    代為提出檢舉違規事件，增加警局收入，請撤銷原裁定云云
    。
四、經查：原裁定認定抗告人即受處分人甲○○於前揭時地未依
    規定車道行駛，而違規行駛行人穿越道之違規事實，係以受
    處分人不爭執，且有臺北市政府警察局北市警交字第第AEX5
    94960號舉發違反道路交通管理事件通知單及臺已市政府警
    察局萬華分局98年4月29日北市警萬分交字第09835556400號
    函可稽。並闡明受處分人前揭異議理由不足採取之理由。因
    認受處分人違規事證明確，維持原處分機關依道路交通管理
    處罰條例第45條第3款、第63條第1項第1款之規定，裁處受
    處分人罰鍰1,000元、記違規點數1點，並駁回抗告人異議，
    已詳敘其依憑之證據及認定之理由，經核並未悖於經驗及論
    理法則。至受處分人所舉臺北市政府警察局中正一分局處理
    交通違規事件係指汽車違停，並非係機車違規行駛人行道，
    自難比附援引；又前揭受處分人違規地點不可通行機車，已
    如前述，是其他地點之人行道是否可通行機車，亦核與本案
    無涉，抗告意旨以臺北市政府警察局中正一分局與臺北市政
    府警察局萬華分局取締標準不一及臺北市○○街口等地人行
    道可通行機車云云，並再執前詞抗辯，指摘原裁定不當，均
    難認有據，應予駁回。
五、據上論結，應依道路交通案件處理辦法第26條，刑事訴訟法
    第412條，裁定如主文。
中    華    民    國    98    年    9     月     8    日
                  刑事第二十二庭審判長法  官  郭雅美
                                      法  官  洪于智
                                      法  官  李麗珠
以上正本證明與原本無異。
不得再抗告。
                                      書記官  陳禹任
中    華    民    國    98    年    9     月    10    日


司法院資訊處製作；財團法人民間司法改革基金會備份。
